【裁判字號】    95,訴,2172
【裁判日期】    951031
【裁判案由】    毒品危害防制條例
【裁判全文】
臺灣板橋地方法院刑事判決              95年度訴字第2172號
公  訴  人  臺灣板橋地方法院檢察署檢察官
被      告  甲○○
                 （現另案於臺灣臺北監獄士林分監執行中）
上列被告因違反毒品危害防制條例案件，經檢察官提起公訴（95
年度毒偵字第4164號），暨本院依職權調借臺灣高等法院95年度
毒抗字第248 號案卷（偵查案號：臺灣板橋地方法院檢察署95年
度毒偵字第2208號）審理，被告就被訴事實為有罪之陳述，本院
告知被告簡式審判程序之旨，並聽取當事人之意見後，經合議庭
裁定改由受命法官獨任進行簡式審判程序，本院判決如下：
    主  文
甲○○連續施用第一級毒品，處有期徒刑壹年。
    事  實
一、甲○○前因施用毒品案件，經本院於民國92年3 月27日以92
    年度毒聲字第942 號裁定令入勒戒處所施以觀察勒戒，嗣於
    92年6 月12日因無繼續施用傾向而出所，並經臺灣板橋地方
    法院檢察署檢察官於92年6 月13日以92年度毒偵字第672 號
    、第1361號為不起訴處分確定。又於94年間再因施用第一級
    、第二級毒品案件，經本院於94年4 月29日以94年度訴字第
    539 號判決分別判處有期徒刑8 月、4 月，應執行有期徒刑
    10月，於94年5 月27日確定，並於95年5 月10日入監執行，
    現正執行中（於本案未構成累犯）。
二、詎甲○○復基於施用第一級毒品及第二級毒品之概括犯意，
    先於前開觀察、勒戒執行完畢後5 年內之94年12月7 日下午
    2 時許，在臺北縣泰山鄉○○路○ 段423 號8 樓808 室，以
    將第一級毒品海洛因及第二級毒品甲基安非他命一起混合放
    入吸食器內以火燒烤吸食其生成煙霧之方式，同時吸食海洛
    因及甲基安非他命乙次。復於95年5 月8 日晚上9 時許，在
    臺北縣三重市○○街180 巷1 號3 樓住處，以將第一級毒品
    海洛因及第二級毒品安非他命一起混合放入吸食器內以火燒
    烤吸食其生成煙霧之方式，同時吸食海洛因及安非他命各乙
    次。嗣分別於(1)94年12月7 日下午2 時40分許，為警在臺北
    縣泰山鄉○○路○ 段423 號8 樓808 室查獲，當場扣得其友
    人徐志銘所有之第一級毒品海洛因2 包（毛重3.7 公克）、
    第二級毒品安非他命3 包（毛重計36.1公克）、電子磅秤1
    台、吸食器1 個、杓子1 支及分裝袋1 大包等物，甲○○遭
    警查獲後，復冒用江美珍之名應訊（甲○○涉嫌偽造文書部
    分，未經起訴）；(2)95年5 月9 日下午5 時40分許，為警在
    臺北縣新店市○○路36 6號前查獲。經警分別採集甲○○之
    尿液送驗結果均呈鴉片類及安非他命類陽性反應，而查悉上
    情。
三、案經臺北市政府警察局信義分局報告臺灣板橋地方法院檢察
    署檢察官偵查起訴，暨本院依職權調卷審理，經合議庭裁定
    以簡式審判程序審理。
    理  由
壹、程序方面：
    按本件被告甲○○所犯施用第一級、第二級毒品之犯行，係
    死刑、無期徒刑、最輕本刑為3年以上有期徒刑以外之罪，
    其於準備程序就前揭被訴事實為有罪之陳述，經法官告知簡
    式審判程序之旨，並聽取其與公訴人之意見後，本院認適宜
    改依簡式審判程序進行之情形，爰依刑事訴訟法第273條之1
    第1項、第284條之1，由本院合議庭以裁定由受命法官獨任
    進行簡式審判程序，合先敘明。
貳、實體方面：
一、上開犯罪事實，業據被告甲○○於本院調查、審理時坦承不
    諱（詳本院95年8 月2 日、9 月22日、10月27日訊問及審判
    筆錄），而除被告自白外，被告為警採集尿液檢體送請臺灣
    檢驗科技股份有限公司以酵素免疫分析法、氣相層析質譜儀
    分析法鑑驗結果，呈鴉片類及安非他命類陽性反應，有該公
    司95年5 月23日所出具之濫用藥物尿液檢驗報告（詳95年度
    毒偵字第4164號卷第5 頁）1 紙存卷可按。另被告於94年12
    月7 日下午2 時30分許，為警查獲後，即冒用案外人江美珍
    之名義應訊，為警於94年12月7 日下午3 時30分許製作警詢
    筆錄，被告並偽以案外人江美珍之名，於警詢筆錄上捺按指
    印及由警採集尿液等情，業經被告自承在卷，嗣經本院將上
    開警詢筆錄上之指印與被告甲○○之指紋卡送請內政部警政
    署刑事警察局鑑驗結果，二者之右拇指指紋相符，此有該局
    95年9 月25日板院輔刑為95訴2172字第039613號函1 紙在卷
    可憑，足見94年12月7 日為警查獲，且接受警察詢問，並於
    警詢筆錄上捺按指印及為警採集尿液之人確為被告甲○○無
    誤。而被告該次為警採集尿液檢體送請臺灣檢驗科技股份有
    限公司以酵素免疫分析法、氣相層析質譜儀分析法鑑驗結果
    ，呈鴉片類及安非他命類陽性反應，有該公司94年12月20日
    所出具之濫用藥物尿液檢驗報告（詳95年度毒偵字第2208號
    卷第20頁）1 紙附卷可佐。此外，復有第一級毒品海洛因2
    包（毛重3.7 公克）、第二級毒品安非他命3 包（毛重計36
    .1 公 克）、電子磅秤1 台、吸食器1 個、杓子1 支及分裝
    袋1 大包等物扣案可資佐證。而上開扣案之海洛因2 包、第
    二級毒品安非他命3 包，經臺北縣政府警察局刑警大隊鑑驗
    結果，確為第一級毒品海洛因及第二級毒品安非他命無訛，
    此有該刑警大隊查獲涉嫌毒品危害防制條例毒品初步鑑驗報
    告單1 紙附卷可按。另人體施用甲基安非他命後，其主要代
    謝物中，未改變型態之甲基安非他命占施用劑量達百分之43
    ，安非他命則約為百分之5 ；人體若係施用安非他命後，主
    要代謝物中則有未改變型態之安非他命，但無甲基安非他命
    ，此經法務部調查局以93年5 月4 日調科壹字第0936241398
    0 號函釋明在案，足見人體若施用安非他命，其尿液代謝物
    不可能出現甲基安非他命，惟人體若施用甲基安非他命，其
    尿液代謝物除主要有甲基安非他命外，亦可能有少量之安非
    他命。是本件被告於94年12月7 日為警採集之尿液除呈現甲
    基安非他命之陽性反應外，尚有少量之安非他命，依上開函
    示，被告自不可能係施用安非他命，而應係施用甲基安非他
    命，附此敘明。是被告上開自白查與事實相符，堪予採信。
    本件施用毒品犯行，事證明確，被告犯行堪以認定，應依法
    論科。
二、查被告行為後，刑法業於94年2 月2 日修正公布，95年7 月
    1 日起施行，其中與本件有關之第2 條（新舊法比較）、第
    55條（想像競合犯）均業已修正，並刪除刑法第56條（連續
    犯）之規定。按「行為後法律有變更者，適用行為時之法律
    ，但行為後之法律有利於行為人者，適用最有利於行為人之
    法律」，修正後刑法第2 條第1 項定有明文。此條規定係規
    範行為後法律變更所生新舊法律比較適用之準據法，本身尚
    無新舊法比較之問題，於新法施行後，應一律適用新法第2
    條第1 項之規定，為「從舊從輕」之比較，先予敘明。再按
    本次法律變更，比較時應就罪刑有關之共犯、未遂犯、想像
    競合犯、牽連犯、連續犯、結合犯，以及累犯加重、自首減
    輕暨其他法定加減原因（如身分加減）與加減例等一切情形
    ，綜其全部罪刑之結果而為比較，且就比較之結果，須為整
    體之適用，不能割裂分別適用各該有利於行為人之法律，此
    即法律變更之比較適用所應遵守之「罪刑綜合比較原則」及
    「擇用整體性原則」（參見最高法院24年上字第4634號判例
    、27年上字第2615號判例、及最高法院95年度第8 次刑事庭
    會議決議意旨），茲就本件新舊法比較結果說明如下：
(一)有關想像競合犯之規定，修正後刑法第55條除規定「從一重
    處斷」外，並增列但書：「但不得科以較輕罪名所定最輕本
    刑以下之刑」，該但書之規定，係科刑之限制，為法理之明
    文化，非屬法律之變更，自無庸依修正後刑法第2 條第1項
    之規定為新舊法比較適用之問題，應逕適用裁判時有效之規
    範，即修正後刑法第55條之規定。
(二)按「連續數行為而犯同一之罪名者，以一罪論，但得加重其
    刑至二分之一」，修正前刑法第56條定有明文，此條文經修
    正刪除。亦即被告基於概括犯意所為之數行為，自95年7 月
    1 日起已不再成立連續犯而得論以一罪，而應依具體行為之
    性質論罪。查被告本案所為多次施用第一級、第二級毒品犯
    行均發生於新法施行之前，被告施用第一級、第二級毒品之
    各次行為，時間、地點、對象，各均獨立，但其時間緊接，
    所犯係構成要件相同之罪名，主觀上顯係基於概括犯意所為
    ，為連續犯，依修正前刑法第56條規定，論以一罪，較依新
    法分論以多次施用第一級、第二級毒品罪之結果，對被告較
    為有利。
(三)綜上所述，前揭刑法第56條連續犯之刪除，乃係科刑規範事
    項之變更，自應依刑法第2 條第1 項規定，為新舊法之比較
    ，而經比較新舊法之結果，修正後之規定並未對被告較為有
    利，是應整體適用行為時即修正前之刑法第56條之規定。至
    上開刑法第55條想像競合犯之規定，因不涉及法律變更問題
    ，逕予適用修正後刑法，尚不違反「擇用整體性原則」，應
    予敘明。
三、查海洛因、甲基安非他命、安非他命係屬毒品危害防制條例
    第2 條第2 項第1 款、第2 款所明定之第一級、第二級毒品
    ，不得持有及施用。次查被告甲○○前因施用毒品案件，經
    本院於92年3 月27日以92年度毒聲字第942 號裁定令入勒戒
    處所施以觀察勒戒，嗣於92年6 月12日因無繼續施用傾向而
    出所，並經臺灣板橋地方法院檢察署檢察官於92年6 月13日
    以92年度毒偵字第672 號、第1361號為不起訴處分確定乙節
    ，有臺灣高等法院被告前案紀錄表1 份存卷可按，故而被告
    於前揭觀察、勒戒執行完畢釋放後5 年內再度施用第一級、
    第二級毒品之行為，依毒品危害防制條例第23條第2 項規定
    ，係犯毒品危害防制條例第10條第1 項、第2 項之施用第一
    級、第二級毒品罪。而被告施用第一級、第二級毒品前、後
    之持有第一級、第二級毒品犯行，應為其施用之高度行為所
    吸收，均不另論罪。又被告先後多次施用第一級、第二級毒
    品之犯行，均時間緊接，犯意概括，且所犯構成要件復相同
    ，應依修正前刑法第56條連續犯之規定，分別論以一罪，並
    加重其刑。另被告所犯施用第一級毒品及施用第二級毒品犯
    行，係以同一施用毒品行為，而觸犯施用第一級、第二級毒
    品罪，為異種想像競合犯，應依刑法第55條之規定，從一重
    之施用第一級毒品罪處斷。另公訴人雖未就事實欄二所載之
    94年12月7 日下午2 時許，在臺北縣泰山鄉○○路○ 段423
    號8 樓808 室之施用第一級、第二級毒品之犯行提起公訴，
    惟該部分犯行與本件起訴部分，有連續犯之裁判上一罪關係
    ，為本件起訴效力所及，本院自應併予審理。爰審酌被告曾
    因施用毒品而觸法，經觀察、勒戒後，應知所惕勵，當知悉
    施用毒品之危害及其違法性，詎其仍因自制力薄弱，並漠視
    法令禁制，而再犯本案，顯不知悛悔，應嚴予非難，惟其施
    用毒品行為於本質上係屬自我戕害行為，反社會性之程度應
    屬較低，且所生危害，實以自戕身心健康為主，對於他人生
    命、身體、財產等法益，尚無明顯而重大之實害，及被告犯
    罪後尚知坦承犯行之態度、被告前有施用毒品之前科紀錄，
    現在執行中，有前開臺灣高等法院被告前案紀錄表1 份在卷
    可按，足見被告素行不佳等一切情狀，量處如主文所示之刑
    ，以資懲儆。至扣案之第一級毒品海洛因2 包（毛重3.7 公
    克）、第二級毒品安非他命3 包（毛重36.1公克）等物，雖
    屬違禁物，然業據本院另以95年度訴緝字第186 號判決，於
    被告徐志銘違反毒品危害防制條例案件中予以宣告沒收銷燬
    ，爰不另為沒收銷燬之諭知。另扣案之電子磅秤1 台、吸食
    器1 個、杓子1 支及分裝袋1 大包等物，被告否認為其所有
    ，且上開物品並非違禁物，亦無證據證明係被告所有供其犯
    本件犯行所用或供本件犯行預備之物，爰不另為沒收之諭知
    ，附此敘明。
據上論斷，應依刑事訴訟法第273條之1第1項、第299條第1 項前
段，毒品危害防制條例第10條第1項、第2項，刑法第2條第1項前
段、第11條前段、修正前刑法第56條、刑法第55條，判決如主文
。
本案經檢察官吳宗光到庭執行職務。
中    華    民    國    95    年    10    月    31    日
                        刑事第十七庭  法  官  鄭燕璘
上列正本證明與原本無異。
如不服本判決應於送達後10日內向本院提出上訴狀
                                      書記官  呂紹明
中    華    民    國    95    年    10    月    31    日
附錄本案論罪科刑法條全文：
毒品危害防制條例第10條：
施用第一級毒品者，處 6 月以上 5 年以下有期徒刑。
施用第二級毒品者，處 3 年以下有期徒刑。


司法院資訊處製作；財團法人民間司法改革基金會備份。
